【裁判字號】    98,裁,2338
【裁判日期】    980930
【裁判案由】    贈與稅
【裁判全文】
最  高  行  政  法  院  裁  定
                                      98年度裁字第2338號
聲  請  人  甲○○
上列聲請人因與相對人財政部臺灣省北區國稅局間贈與稅事件，
對於中華民國97年12月18日本院97年度裁字第5396號裁定，聲請
再審，本院裁定如下：
    主  文
再審之聲請駁回。
再審訴訟費用由聲請人負擔。
    理  由
一、按當事人對於本院所為裁定聲請再審，必須原裁定有行政訴
    訟法第273條之情形者，始得為之。而該條第1項第1款所謂
    適用法規顯有錯誤者，係指確定裁判所適用之法規，顯然不
    合於現行法規規定、或與司法院現尚有效之大法官會議之解
    釋、或現存有效之判例顯然違反者而言。
二、緣坐落臺北縣三重市○○○段同安厝小段6號土地為聲請人
    所有，其地上房屋即門牌號碼臺北縣三重市○○○路222、2
    24、226、228號房屋則為聲請人之兄弟曹德慶、曹德榮共有
    ，民國（下同）83年間兄弟3人合併出售上開房地，聲請人
    所應分得之土地價款悉數存入其弟曹德榮在合作金庫三重支
    庫799729號帳戶內。相對人認其土地部分應分得之價款為新
    臺幣（下同）106,514,527元，除其中46,929,769元係清償
    對曹德榮之債務外，其餘59,584,758元，認屬遺產及贈與稅
    法第4條規定之贈與行為，乃以聲請人未依規定辦理贈與稅
    申報，核定贈與之應納稅額及加處1倍之罰鍰。聲請人不服
    ，循序提起行政救濟，經本院以96年度判字第534號判決駁
    回聲請人之上訴（下稱原確定判決）；聲請人不服，提起再
    審之訴，經本院以97年度裁字第3112號裁定駁回，聲請人又
    歷次聲請再審，迭經本院以97年度裁字第4444號（下稱再審
    裁定）及97年度裁字5396號裁定（下稱原裁定）駁回。聲請
    人復對原裁定聲請再審。
三、聲請意旨略以：聲請人於97年10月29日對再審裁定聲請再審
    時，其理由四業已敘明本件土地及房屋合併出售並未約定土
    地及房屋款之分配比例，為不可分債權，依民法第291條第3
    項規定，聲請人與其兄弟應平均分受利益，亦即聲請人應分
    配款應占土地及房屋出售款之1/3，然原確定判決竟依加值
    型及非加值型營業稅法施行細則第21條規定之法理計算贈與
    金額，確有行政訴訟法第273條第1項第1款之適用法規顯有
    錯誤之情形；本院97年度裁字第3112號及再審裁定一再以聲
    請人未具體表明再審事由而裁定駁回，亦有違誤。又聲請人
    確已合法表明再審裁定有如何合於行政訴訟法第273條第1項
    第1款再審事由之具體情事，依最高法院73年台聲字第377號
    判例可知，聲請人依行政訴訟法第273條第1項第9款至第13
    款聲請再審時，方有未具體敘明再審事由予以駁回之適用，
    則原裁定認本件聲請人有未具體指摘再審裁定有何合於行政
    訴訟法第273條第1項第1款之情，裁定駁回聲請人之再審聲
    請，自屬違法等語。經查，聲請人所引最高法院73年台聲字
    第377號判例，其要旨全文為：「聲請人對於本院裁定聲請
    再審，僅泛引民事訴訟法第496條第1項第9款至第13款規定
    為依據。然對於本院上開認為聲請人聲請再審為不合法而予
    駁回之裁定，究竟有何合於該再審事由之具體情事，則未據
    表明，自非合法。」，並無「未具體表明再審事由情事為不
    合法，以民事訴訟法第496條第1項第9款至第13款為限」之
    意，故聲請人就此部分之主張，顯不足採；另聲請人97年10
    月29日之行政訴訟再審聲請狀理由四係對原確定判決表示不
    服之理由，而非就再審裁定有如何符合行政訴訟法第273條
    第1項第1款所定再審事由予以敘明，則原裁定駁回聲請人再
    審之聲請，並無違誤，依上述規定及說明，本件再審之聲請
    為無理由，應予駁回。
四、據上論結，本件聲請為無理由。依行政訴訟法第283條、第
    278條第2項、第104條，民事訴訟法第95條、第78條，裁定
    如主文。
中    華    民    國    98    年    9     月    30    日
                    最高行政法院第七庭
                        審判長法官  藍  獻  林
                              法官  楊  惠  欽
                              法官  張  瓊  文
                              法官  姜  素  娥
                              法官  林  文  舟
以  上  正  本  證  明  與  原  本  無  異
中    華    民    國    98    年    9     月    30    日
                              書記官  賀  瑞  鸞


司法院資訊處製作；財團法人民間司法改革基金會備份。
